臺灣高等法院臺中分院刑事判決
110年度上訴字第2209號
上  訴  人  
即  被  告  黃梓揚
選任辯護人  張淑琪律師
上列上訴人因違反毒品危害防制條例案件，不服臺灣臺中地方法
院110年度訴字第1319號中華民國110年10月26日第一審判決（起
訴案號：臺灣臺中地方檢察署110年度偵字第11501號），提起上
訴，本院判決如下：
    主    文
原判決關於沒收部分撤銷。
黃梓揚犯販賣第二級毒品罪，未扣案之不詳廠牌行動電話壹支、
犯罪所得新臺幣伍仟元，均沒收，於全部或一部不能沒收或不宜
執行沒收時，追徵其價額。
其餘上訴駁回。
    犯罪事實
一、黃梓揚（於臉書messenger通訊軟體暱稱「黃揚」）明知甲
    基安非他命係毒品危害防制條例第2 條第2 項第2 款所列管
    之第二級毒品，依法不得販賣，竟意圖營利，基於販賣第二
    級毒品之犯意，持其所有之不詳廠牌行動電話（未扣案），
    與欲購買第二級毒品甲基安非他命之翁○○（於臉書messenge
    r通訊軟體暱稱「羽晨」）相互聯繫，並談妥交易第二級毒
    品甲基安非他命之數量、價金後，黃梓揚即於民國109 年10
    月下旬某日中午12時許，在臺中市○○區鎮○路0 段000 號全
    家便利商店沙鹿鎮南店，販賣並交付第二級毒品甲基安非他
    命1 包(含袋重19.6公克)予翁○○，且當場向翁○○收取價金新
    臺幣（下同）5000元而完成交易，以此從中牟利。嗣因員警
    於109 年11月30日實施誘捕偵查，查獲翁○○涉嫌販賣第二級
    毒品犯行，並扣得翁○○所有第二級毒品甲基安非他命4 包(
    毛重各1.4 公克、1.7 公克、1.7 公克、2.8 公克)，且經
    翁○○指認其毒品來源為黃梓揚，始循線查悉上情。黃梓揚復
    於本案偵查及歷次審判中均自白前揭販賣第二級毒品之犯罪
    事實。
二、案經臺中市政府警察局大甲分局報告臺灣臺中地方檢察署檢
    察官偵查起訴。
    理　　由
壹、證據能力取捨之意見：
一、按被告以外之人於審判外之陳述，雖不符刑事訴訟法第159
    條之1至第159條之4之規定，然經當事人於審判程序同意作
    為證據，法院審酌該言詞陳述作成時之情況，認為適當者，
    亦得為證據；當事人、代理人或辯護人於法院調查證據時，
    知有刑事訴訟法第159條第1項不得為證據之情形，而未於言
    詞辯論終結前聲明異議者，視為有前項之同意，刑事訴訟法
    第159條之5定有明文。而刑事訴訟法第159條之5立法意旨，
    在於確認當事人對於傳聞證據有處分權，得放棄反對詰問權
    ，同意或擬制同意傳聞證據可作為證據，屬於證據傳聞性之
    解除行為，如法院認為適當，不論該傳聞證據是否具備刑事
    訴訟法第159條之1至第159條之4所定情形，均容許作為證據
    ，不以未具備刑事訴訟法第159條之1至第159條之4所定情形
    為前提。此揆諸「若當事人於審判程序表明同意該等傳聞證
    據可作為證據，基於證據資料愈豐富，愈有助於真實發見之
    理念，此時，法院自可承認該傳聞證據之證據能力」立法意
    旨，係採擴大適用之立場。蓋不論是否第159條之1至第159
    條之4所定情形，抑當事人之同意，均係傳聞之例外，俱得
    為證據，僅因我國尚非採澈底之當事人進行主義，故而附加
    「適當性」之限制而已，可知其適用並不以「不符前四條之
    規定」為要件。惟如符合第159條之1第1項規定之要件而已
    得為證據者，不宜贅依第159條之5之規定認定有證據能力(
    最高法院104年度第3次刑事庭會議決議參照）。本案下列所
    引用被告以外之人於審判外陳述，並無符合刑事訴訟法第15
    9條之1第1項規定之情形，且公訴人、上訴人即被告黃梓揚
    （下稱被告）、辯護人於本院依法調查上開證據之過程中，
    均已明瞭其內容而足以判斷有無刑事訴訟法第159條第1項不
    得為證據之情事，惟並未於言詞辯論終結前聲明異議，且被
    告、辯護人更於本院準備程序時就證據能力部分表示同意或
    沒有意見（詳參本院卷第90至92頁）。本院審酌上開陳述作
    成時之情況，並無違法取證之瑕疵，認以之作為證據為適當
    ，揆諸上開規定，應具有證據能力。
二、復按刑事訴訟法第159條至第159條之5有關傳聞法則之規定
    ，乃對於被告以外之人於審判外之言詞或書面陳述所為之規
    範；至非供述證據之物證，或以科學、機械之方式，對於當
    時狀況所為忠實且正確之記錄，性質上並非供述證據，應無
    傳聞法則規定之適用，如該非供述證據非出於違法取得，並
    已依法踐行調查程序，即不能謂其無證據能力。本案下引之
    非供述證據，均與本案待證事實具有關聯性，公訴人、被告
    、辯護人皆不爭執其證據能力，且無證據證明有何偽造、變
    造或公務員違法取得之情事，復經本院依法踐行調查證據程
    序，自得作為證據，而有證據能力。
貳、實體認定之依據：　
一、上揭犯罪事實，業據被告於警詢、偵訊、原審及本院均坦承
    不諱（詳參偵查卷第25至28、119 至123 頁，原審卷第60、
    103頁，本院卷第90、146頁），核與證人翁○○於警詢時證述
    之交易毒品情節相符（詳參偵查卷第29至36、37至40頁），
    並有被告與翁○○於臉書messenger通訊軟體之對話紀錄截圖
    、臺中市政府警察局大甲分局職務報告、車行資料附卷可稽
    （詳參偵查卷第41、43、133 至135 、137 至149 頁）；又
    翁○○遭員警扣得之晶體4 包，經送驗結果確實含有第二級毒
    品甲基安非他命成分，亦有衛生福利部草屯療養院110 年1 
    月4 日草療鑑字第1091200277號鑑驗書在卷為憑（詳參偵查
    卷第79頁），足認被告上開自白與事實相符，堪可採信。
二、又按販賣毒品罪，係以行為人主觀上有營利之意圖，客觀上
    將毒品價售或有償讓與他人為其構成要件，若行為人主觀上
    並無營利之意圖，即與販賣毒品罪之構成要件不相符合（最
    高法院102年度台上字第2541號刑事判決參照）。而販賣毒
    品係違法行為，非可公然為之，亦無公定價格，且容易分裝
    、增減份量，而買賣之價格，可能隨時依交易雙方關係之深
    淺、購毒者之資力、需求量及對行情之認知、毒品來源是否
    充裕、查緝是否嚴謹、風險大小等情形，而異其標準，非可
    一概而論，從而販賣之利得，除販賣之價量俱臻明確外，委
    難察得實情，然販賣者從價差或量差中牟利之方式雖異，其
    意圖營利之販賣行為則無二致。又毒品量微價高，取得不易
    ，政府懸為厲禁，凡販賣毒品者，茍無利益可圖，應無甘冒
    危險，而平價供應他人施用之理，因此其取得毒品之價格必
    較出售之價格低廉，或以同一價格售賣而減少毒品之份量，
    而從中賺取差價牟利無疑（最高法院103年度台上字第3180 
    號刑事判決參照）。被告與購毒者翁○○並非誼屬至親，竟甘
    冒遭到查緝判處重刑之危險，將第二級毒品甲基安非他命販
    賣並交付予翁○○而收取對價，顯見上述販賣第二級毒品犯行
    對被告應屬有利可圖，始願為之，不因被告未能詳述其從中
    賺取價差或量差若干，即可異其認定，堪認被告確有藉由販
    賣第二級毒品甲基安非他命犯行牟利之意圖甚明。
三、另被告於本院雖請求傳訊證人蔡○○，以查明被告係經證人蔡
    ○○之介紹而認識廖○○，且被告向廖○○購買毒品時，證人蔡○○
    亦在現場，足以證明廖○○為被告之毒品來源（詳參本院卷第
    120頁）。惟依被告於警詢時所描述如何向上游毒販廖○○購
    得第二級毒品甲基安非他命之過程，並未提及除廖○○以外，
    尚有其他人員在場觀看見聞（詳參偵查卷第27頁），則被告
    於本院審理時幡然改稱證人蔡○○亦有目睹上開毒品交易經過
    ，已難遽信屬實。況本院於審理時傳訊證人廖○○到庭接受詰
    問，依其證稱在109年11月中旬以前，並未交付任何毒品給
    被告，或因而向被告收取毒品交易之對價（詳參本院卷第15
    7頁），顯已否認其為被告於本案所販賣毒品之供應來源，
    此部分之事實已臻明瞭。縱使本院依被告所請而傳訊證人蔡
    ○○到庭證述，在證人廖○○已堅詞否認有償提供毒品予被告販
    售之情形下，亦無從單憑證人蔡○○之片面說詞，率然認定廖
    ○○為被告於本案之毒品來源，此部分已涉及檢警機關如何蒐
    集廖○○另涉販賣毒品事證之犯罪偵查手段，究非職司審判之
    法院所得置喙或妄加論斷。是依刑事訴訟法第163條之2第2
    項第3款之規定，本院認無調查之必要，爰駁回被告此部分
    調查證據之聲請，附此敘明。　　　
四、綜上所陳，本案事證已臻明確，被告上開販賣第二級毒品犯
    行，堪予認定，應予依法論科。
參、論罪科刑：
一、查甲基安非他命係毒品危害防制條例第2條第2項第2款所稱
    之第二級毒品。核被告黃梓揚所為，係犯毒品危害防制條例
    第4條第2項之販賣第二級毒品罪。
二、按行為人持有毒品之目的，既在於販賣，不論係出於原始持
    有之目的，抑或初非以營利之目的而持有，嗣變更犯意，意
    圖販賣繼續持有，均與意圖販賣而持有毒品罪之要件該當，
    且與販賣罪有法條競合之適用，並擇販賣罪處罰（最高法院
    106年度台上字第3717號刑事判決參照）。則被告係基於販
    賣之目的而持有第二級毒品甲基安非他命，已該當於意圖販
    賣而持有第二級毒品罪之構成要件，僅因法條競合而擇法定
    刑較重之販賣第二級毒品罪處罰，其意圖販賣而持有甲基安
    非他命之輕度行為，應為法定刑較重之販賣第二級毒品罪所
    吸收，不另論罪。
三、又依毒品危害防制條例第17條第2項規定，犯同條例第4條至
    第8 條之罪於偵查及歷次審判中均自白者，減輕其刑。被告
    就其所涉販賣第二級毒品犯行，己於本案偵查及歷次審判中
    均自白不諱，詳如前述，應依毒品危害防制條例第17條第2
    項之規定，減輕其刑。
四、又按毒品危害防制條例第17條第1項雖然規定：「犯第四條
    至第八條、第十條或第十一條之罪，供出毒品來源，因而查
    獲其他正犯或共犯者，減輕或免除其刑」，但所稱「毒品來
    源」，係指被告原持有供己犯同條項所列之罪之毒品，源自
    何人之謂；而所稱「因而查獲」，係指被告翔實供出毒品來
    源之具體事證，因而使有偵查（含調查）犯罪職權之公務員
    知悉，而對之發動偵查（或調查）作為，並因而查獲者而言
    。且被告供出之毒品來源，與上揭發動偵、調查，並進而查
    獲其他正犯或共犯間，須具有先後及相當之因果關係，始克
    該當。析言之，若被告供出毒品來源之前，調、偵查之公務
    員已有確切之證據，足以合理懷疑被告所供毒品來源之共犯
    ，則嗣後之查獲共犯與被告之供出毒品來源間，即欠缺先後
    及相當之因果關係，尚無上開減免其刑寬典適用餘地。故所
    謂「供出毒品來源，因而查獲」，必以被告所稱供應自己毒
    品之人與嗣後查獲之其他正犯或共犯間具有關聯性，始稱充
    足。倘被告所犯同條項所列之罪之犯罪時間，在時序上較早
    於該正犯或共犯供應毒品之時間，即令該正犯或共犯確因被
    告之供出而被查獲；或其時序雖較晚於該正犯或共犯供應毒
    品之時間，惟其被查獲之案情與被告自己所犯同條項所列之
    罪之毒品來源無關，均仍不符合上開應獲減免其刑之規定要
    件（最高法院104年度台上字第3301號、105年度台上字第92
    4號刑事判決參照）。而被告供出之毒品上手，若與其所涉
    犯罪之毒品無關，既無助於該案之追查，性質上僅屬對該上
    手涉犯其他毒品犯罪所為之告發，要非就其所涉案件之毒品
    供出來源，自無毒品危害防制條例第17條第1項減免其刑規
    定之適用（最高法院105年度台上字第2642號刑事判決參照
    ）。依卷附臺灣臺中地方檢察署檢察官110年度偵字第19845
    號不起訴處分書所載，證人廖○○雖在另案偵訊時坦承曾於10
    9年11月中旬某日，販賣甲基安非他命予被告（詳參原審卷
    第51至53頁），核與被告於本案警詢時所述向證人廖○○購毒
    情節相符（詳參偵查卷第27頁）；另依臺中市政府警察局清
    水分局110年12月29日中市警清分字第1100044731號函所檢
    附之刑事案件報告書及警詢筆錄所載，證人廖○○亦曾向員警
    表示另於109年12月16日販賣甲基安非他命予被告（詳參本
    院卷第53至55、64至65頁）。暫不論證人廖○○前揭所自承之
    販毒情節有無其他補強證據足供佐憑，單以其坦認之販賣甲
    基安非他命予被告之犯罪時間，分別為109年11月中旬、109
    年12月16日，已於被告前述販賣第二級毒品甲基安非他命予
    翁○○之犯罪時間即109年10月下旬之後。則依事件發生歷程
    及時序觀察，被告縱曾供出廖○○之販毒情事並經檢警機關再
    予查證，然此均為本案犯行後之另一毒品交易事實，尚無從
    遽謂廖○○即為被告於本案所販賣第二級毒品甲基安非他命之
    供貨來源，二者間並無因果關係可言，至多僅屬被告對於廖
    ○○涉犯其他販賣毒品行為所為之告發。再參以證人廖○○於本
    院審理時證稱：我在上述不起訴處分書所載交易日期（即10
    9年11月中旬）以前，並沒有交付毒品給被告，也沒有因此
    向被告收受過任何對價，至多僅有一同分享施用甲基安非他
    命，但都是當場施用完畢等語（詳參本院卷第157至158頁）
    ，足認廖○○於本案犯罪時間即109年10月下旬以前，並未販
    售甲基安非他命予被告，先前縱有一同施用共享甲基安非他
    命，然已當場消耗殆盡，而無餘量可供被告攜回再售予翁○○
    ，均可認定被告並無供出本案毒品來源因而查獲其他正犯或
    共犯之情形，自無適用毒品危害防制條例第17條第1項減免
    其刑規定之餘地。　
五、另按刑之量定，為求個案裁判之妥當性，法律固賦予法院裁
    量權，但此項裁量權之行使，除應依刑法第57條規定，審酌
    行為人及其行為等一切情狀，為整體之評價，並應顧及比例
    原則與平等原則，使罪刑均衡，輕重得宜，以契合社會之法
    律感情。刑法第59條規定犯罪之情狀可憫恕者，得酌量減輕
    其刑，其所謂「犯罪之情狀」，與同法第57條規定科刑時應
    審酌之一切情狀，並非有截然不同之領域，於裁判上酌減其
    刑時，應就犯罪一切情狀（包括第57條所列舉之10款事項）
    ，予以全盤考量，審酌其犯罪有無可憫恕之事由（即有無特
    殊之原因與環境，在客觀上足以引起一般人之同情，以及宣
    告法定最低度刑，是否猶嫌過重等），以為判斷。被告無畏
    嚴刑峻罰，為牟己利而恣意販賣毒品，助長毒品流通，不僅
    戕害他人身心健康，且間接危害社會治安，情節非輕，難認
    有何可值憫恕之處。況被告尚可依前述減刑規定，而調整其
    處斷刑之範圍，更無刑罰過苛之虞，本院爰不再依刑法第59
    條規定酌量減輕其刑。辯護人於本院審理時雖以被告僅有1
    次販賣第二級毒品之行為，且對象亦僅有翁○○1人，交易金
    額為5000元，被告在為警查獲後即坦承不諱，態度甚佳，請
    依刑法第59條規定酌減其刑（詳參本院卷第148頁），然此
    交易情節或犯後態度之具體描述，與當前一般販賣毒品案件
    相較，並無顯著差異，亦無從資以判斷本案確實存在任何情
    輕法重之特殊情事，至多僅屬法院於量刑審酌時所需列入參
    考之因素。是以辯護人前揭主張容有未洽，而為本院所不採
    。
肆、部分撤銷改判、部分維持原判決之理由：　　
一、原審審理結果，認為被告涉犯販賣第二級毒品罪之事證明確
    （不含沒收部分），適用毒品危害防制條例第4條第2項、第
    17條第2項等規定，並以行為人之責任為基礎，審酌被告為
    圖一己私利，竟無視於國家防制毒品危害之禁令，而販賣第
    二級毒品甲基安非他命，對我國社會安寧秩序及國人身體健
    康之危害至鉅，且有滋生其他犯罪之可能，所為誠屬不該；
    並考量被告此前即因販賣第三級毒品案件，經原審法院於11
    0年5 月18日以110年度訴字第557號判決判處有期徒刑2年確
    定，此案件之前科雖未使被告構成累犯，惟已難與從未接受
    司法制裁之初犯相提並論；另參被告坦承犯行，犯後態度尚
    可；兼衡被告於原審審理時自述國中肄業之智識程度、之前
    在叔叔那裡從事消防配管工作、跟家人一起領薪水、未婚之
    生活狀況，暨其犯罪之動機、目的、手段、販賣毒品之次數
    、數量、所得利益等一切情狀，量處有期徒刑5年2月。經核
    原審業已詳予說明認定被告犯罪所憑證據及論述理由，所為
    認事用法均無違誤，量刑亦屬妥適。
二、至於原判決就沒收部分所為諭知，固非無見。惟毒品危害防
    制條例第19條第1項前段「犯第四條至第九條、第十二條、
    第十三條或第十四條第一項、第二項之罪者，其供犯罪所用
    之物，不問屬於犯罪行為人與否，均沒收之」係屬強制規定
    ，採義務沒收原則，法院就此物品是否宣告沒收，無斟酌餘
    地，除已證明滅失者外，不問屬於犯罪行為人與否或有無查
    扣，均應宣告沒收。被告係以其所有之不詳廠牌行動電話透
    過臉書messenger通訊軟體與翁○○聯繫販賣毒品事宜，業據
    被告於本院供述明確，並有被告與翁○○之通訊軟體對話截圖
    在卷可參（詳參本院卷第90頁，偵查卷第41、43頁）。則被
    告持以聯繫販賣毒品事宜之不詳廠牌行動電話1支，即屬供
    被告犯毒品危害防制條例第4條第2項販賣第二級毒品罪所用
    之物，參諸前揭說明，自不問屬於被告與否或有無為警查扣
    ，均應於本案判決時併予諭知沒收、追徵，始屬適法。原判
    決未能斟酌及此，僅宣告沒收被告販賣毒品所得5000元及追
    徵其價額，對於上述犯罪工具應否諭知沒收卻未置一詞，自
    有可議，難認允洽。
三、被告上訴意旨略以：被告於偵查中供述其毒品來源為廖○○，
    而依臺灣臺中地方檢察署110年度偵字第19845號不起訴處分
    書所載，廖○○亦坦承犯行，可見並非僅有被告單一指證，客
    觀上應足以確認其人、其犯行，縱使檢察官未予起訴，應無
    礙於被告適用毒品危害防制條例第17條第1項減刑規定。又
    被告所犯販賣第二級毒品罪，次數1次，對象1人，交易金額
    5000元，價低量微，非屬鉅量、鉅額之交易，被告係在有特
    定情誼之友儕間互為小額之有償轉讓，並非藉此牟取暴利，
    應認被告之犯罪情狀堪值憫恕，請依刑法第59條規定酌減其
    刑等語。
四、惟查：量刑係法院就繫屬個案犯罪之整體評價，為事實審法
    院得依職權自由裁量之事項，倘其未逾越法律所規定之範圍
    ，又未明顯違背正義，即不得任意指摘為違法。法院就個案
    之量刑，於審酌全案之犯罪情狀而為整體綜合之觀察，苟係
    以行為人之責任為基礎，並已斟酌刑法第57條各款所列情狀
    ，倘其刑之量定並未逾越公平正義之精神，客觀上亦不生量
    刑輕重之裁量權濫用，自不得指摘本案量刑失當而違背罪刑
    相當原則。原審既已注意適用刑法第57條之規定，就被告所
    涉販賣第二級毒品罪之各項量刑事由詳為審酌並敘明理由，
    且未逾越法定刑度，復未濫用自由裁量之權限，亦無輕重失
    衡之情形，自不得遽指有何違法不當。而依卷內現存證據資
    料觀察，尚無從證明廖○○有於109年10月下旬以前販售甲基
    安非他命予被告，至於廖○○先前自承販賣甲基安非他命予被
    告之109年11月中旬、同年12月16日，又均在被告於本案犯
    罪時間之後，依照事件發生之時序先後，已無從率認廖○○確
    為被告於本案所販賣甲基安非他命之毒品來源，此經本院詳
    予論述如前，茲不贅言。被告猶執前詞認為已可確認廖○○之
    身分，且廖○○更已自承販賣毒品給被告，即謂應有毒品危害
    防制條例第17條第1項減免其刑規定之適用，而未深入探究
    上述之時序先後及因果關聯，難認足取。至於被告如何不應
    適用刑法第59條酌減其刑，已如前述，被告仍以其交易次數
    不多、犯罪所得甚微、犯後態度良好等情，主張應依刑法第
    59條酌量減輕其刑，尚屬無憑，亦非可採。被告徒以前揭事
    由提起上訴，其上訴均無理由，惟原判決就沒收部分既有前
    揭疏誤，已屬無可維持。而刑法沒收新制將沒收性質變革為
    刑罰及保安處分以外之獨立法律效果，已非刑罰（從刑），
    其與犯罪（違法）行為並非絕對不可區分，即使對本案上訴
    ，當原判決採證認事及刑之量定均無不合，僅沒收部分違法
    或不當，自可分離將沒收部分撤銷改判，其餘本案部分予以
    判決駁回（最高法院108年度台上字第4349號刑事判決參照
    ）。準此，應由本院將原判決關於沒收部分予以撤銷改判，
    其餘部分之上訴則應予駁回。　　　
五、沒收之諭知（即撤銷改判部分)：
（一）犯毒品危害防制條例第4條至第9條、第12條、第13條或第
      14條第1項、第2項之罪者，其供犯罪所用之物，不問屬於
      犯罪行為人與否，均沒收之，毒品危害防制條例第19條第
      1項前段定有明文。被告係以其所有之不詳廠牌行動電話
      ，透過臉書messenger通訊軟體與翁○○聯繫販賣毒品事宜
      ，業據被告於本院供述明確，並有被告與翁○○之通訊軟體
      對話截圖在卷可參，已如前述。被告雖於本院陳稱：上開
      行動電話已遭臺中市政府警察局清水分局查扣等語（詳參
      本院卷第90頁），惟經本院調取臺中市政府警察局清水分
      局另案移送之毒品案件（臺灣臺中地方檢察署109年度毒
      偵字第3748號、110年度毒偵字第755、756號），其內並
      無關於被告所持行動電話扣案之相關資料。則上開未扣案
      之不詳廠牌行動電話1支，即屬供被告犯毒品危害防制條
      例第4條第2項販賣第二級毒品罪所用之物，應依毒品危害
      防制條例第19條第1項、刑法第38條第4項等規定，諭知沒
      收，於全部或一部不能沒收或不宜執行沒收時，追徵其價
      額。
（二）又犯罪所得，屬於犯罪行為人者，沒收之，於全部或一部
      不能沒收或不宜執行沒收時，追徵其價額，刑法第38條之
      1 第1 項前段、第3 項亦規定甚明。未扣案之現金5000元
      ，係被告於本案販賣第二級毒品犯行所獲取之犯罪所得，
      爰依刑法第38條之1 第1 項前段規定宣告沒收，併依同條
      第3 項規定，諭知於全部或一部不能沒收或不宜執行沒收
      時，追徵其價額。
（三）再按在販賣第一、二級毒品之場合，如出售者業將毒品交
      付買方，無論已否收得對價，既已易手，祇能在該買方犯
      罪之宣告刑項下，為沒收銷燬之諭知，尚無列為賣方犯罪
      從刑之餘地（最高法院100年度台上字第654號刑事判決參
      照）。被告既已將其所欲販售之甲基安非他命交予翁○○，
      並收取5000元之價金而完成交易，上開毒品即已易手而由
      翁○○取得，縱於其後遭警另案查扣並驗出第二級毒品甲基
      安非他命成分，參諸前揭說明，仍無從於本案中諭知沒收
      。
六、又刑事訴訟法第370 條第1 、2 項有關不利益變更禁止原則
    之規定，係指由被告上訴或為被告之利益而上訴者，除因第
    一審判決適用法條不當而撤銷者外，第二審法院不得諭知較
    重於第一審判決之刑而言。所稱「刑」，指宣告刑及數罪併
    罰所定應執行之刑，包括主刑及從刑。修正後刑法沒收已非
    從刑，係獨立於刑罰及保安處分以外之法律效果。故修正後
    刑法關於犯罪物或犯罪所得之沒收，並無刑事訴訟法第370 
    條第1 、2 項關於不利益變更禁止原則之適用（最高法院10
    7年度台上字第3559號、109年度台上字第4786號刑事判決同
    此意旨）。原審疏未就被告聯繫販賣毒品使用之不詳廠牌行
    動電話1支併於判決時宣告沒收，並非適法，已如前述；雖
    本案係由被告上訴，檢察官則未上訴，參諸前揭說明，尚無
    不利益變更禁止原則之適用，本院仍得於上訴審判決中就前
    揭物品諭知沒收。　
據上論結，應依刑事訴訟法第368條、第369條第1項前段、第364
條，毒品危害防制條例第19條第1項，刑法第11條、第38條第4項
、第38條之1第1項前段、第3項（僅列出撤銷改判部分之實體法
條文），判決如主文。
本案經檢察官康存孝提起公訴，檢察官謝耀德到庭執行職務。 
　　
中　　華　　民　　國　　111 　年　　3 　　月　　15　　日
          刑事第十二庭    審判長法　官  張  國  忠 
　　　　　                      法　官  陳      葳
　　　　　　　      　　　　　  法　官  高  文  崇
以上正本證明與原本無異。
如不服本判決應於收受送達後20日內向本院提出上訴書狀，其未
敘述上訴之理由者，並應於提起上訴後20日內向本院補提理由書
（均須按他造當事人之人數附繕本）「切勿逕送上級法院」。因
疫情而遲誤不變期間，得向法院聲請回復原狀。  

　　　　　　　　　　       　　 書記官  施  耀  婷

中　　華　　民　　國　　111 　年　　3 　　月　　15　　日
                
附錄本案論罪科刑法條：
毒品危害防制條例第4條第2項
製造、運輸、販賣第二級毒品者，處無期徒刑或10年以上有期徒
刑，得併科新臺幣1千5百萬元以下罰金。